臺灣臺南地方法院民事裁定
111年度家護字第1329號
聲  請  人  臺南市政府警察局第三分局

法定代理人  歐祖明  
代  理  人  柯俊成  
            曾詩綺  
被  害  人  張○綺  
相  對  人  吳○慧  
代  理  人  吳鎧任律師
上列聲請人前聲請對相對人核發緊急保護令事件，經本院於民國
111年8月22日核發111年度司緊家護字第14號民事緊急保護令在
案，依法視為已有通常保護令之聲請，本院裁定如下：
    主  文
聲請駁回。
程序費用由聲請人負擔。
    理  由
一、聲請意旨略以：被害人張○綺為相對人吳○慧之次女，於民國
    111年8月22日上午11時在○○市○○區○○街住處，相對人突將被
    害人由四樓陽台丟往二樓陽台，造成被害人顱骨骨折併創傷
    性硬腦膜下及蜘蛛網膜下出血，送奇美醫院救治，已發生家
    庭暴力事件，並認聲請人有繼續遭受相對人實施不法侵害行
    為之危險等語，依家庭暴力防治法之規定，聲請核發該法第
    14條第1 項第1 、2 款內容之保護令。
二、相對人則以：111年8月22日在住處照顧被害人，那時候覺得
    身邊的人好像都被附身，好像都不是正常的人，很像有幻覺
    、車水馬龍的樣子，我就一直聽到有人叫我把被害人丟下去
    ，我覺得當時好像很多人，精神狀況不太好、好像被附身。
    目前相對人身心狀況已經有定期至臺南市立醫院回診、服藥
    ，已經穩定，並且相對人已經搬至新住處，有相對人的父母
    親可以協助照顧被害人，且被害人目前已經達到學齡程度，
    考量本案案發當時相對人因為身心狀況所造成的偶發行為，
    應不會有後續持續性的家庭暴力行為，請求駁回通常保護令
    之聲請。
三、按保護令之程序，除本章別有規定外，適用家事事件法有關
    規定，家庭暴力防治法第20條第1 項定有明文，次按家事非
    訟事件，除法律別有規定外，準用非訟事件法之規定；民事
    訴訟法有關送達、期日、期間及證據之規定，於非訟事件準
    用之，家事事件法第97條、非訟事件法第31條亦分別著有規
    定；又當事人主張有利於己之事實者，就其事實有舉證之責
    任，復為民事訴訟法第277 條前段所明定。是依上開規定，
    聲請人就通常保護令事件，除須證明已發生家庭暴力行為外
    ，尚應證明被害人有否「繼續」遭相對人身體上及精神上不
    法侵害之「危險」存在，亦即聲請人所提出之證據，至少須
    達到民事審判程序中之優勢證據，同時更須證明有受加害人
    繼續侵害之危險存在，否則不啻以保護令為限制他人權利及
    自由之手段，自非妥適。再防治家庭暴力行為及保護被害人
    權益，特制定本法，家庭暴力防治法第1 條定有明文，其立
    法理由載明「本法主要目的在於防治家庭暴力行為、保護遭
    受家庭暴力之被害人人身安全及保障其自由選擇安全生活方
    式與環境之尊嚴，至於促進家庭和諧並非本法主要目的」。
    詳言之，家庭暴力之防治，乃對違反保護令之加害人施以刑
    事處罰為後盾，藉以避免繼續性侵害及進一步嚴重危險之發
    生，著重被害人保護及加害人再犯之預防；次再期許家庭成
    員間因此冷靜思索，或透過適當之處遇計畫謀求雙方關係之
    改善，以為治療，制度目的並非強制已陷入紛爭之家庭成員
    必以和顏悅色之方式或謙恭有禮之態度相待。因此，家庭成
    員間因生活習慣、觀念認知、子女教養、生活分擔、情感忠
    誠或其他家庭問題所生紛爭，如非一方藉由體力、性別、輩
    份或經濟條件等優勢地位對他方持續施加壓力，以為直接或
    間接欺凌之手段，得認係家暴行為之實施外，其單純因意見
    不合而有尖銳之言語衝突、行為冷漠或對立，僅得認為係一
    般家庭成員間相處所生之摩擦與情緒反應，尚非家庭暴力防
    治法所欲規範之家暴範疇。
四、經查，本件聲請人主張遭受相對人實施上揭不法侵害行為，
    有再受家庭暴力之危險等情，聲請人應就其主張之上開事實
    是否屬實，及是否有「繼續」遭受相對人身體上及精神上不
    法侵害之「危險」之事實，舉證證明之。本件聲請人固提出
    臺南市政府警察局第三分局安南派出所調查筆錄、兒童少年
    保護通報表、診斷證明書等件（見本院111年度司緊家護字
    第14號卷第19-44頁頁）為證。惟本院審酌上揭聲請人所提
    出之證據，固可認定相對人於案發時有將被害人由四樓陽台
    丟往二樓陽台，並造成被害人受傷等事實。然聲請人於本院
    審理時陳稱：之前並未有接獲相對人對兩名女兒有家暴的通
    報等語（見本院卷第30頁）。再衡以相對人案發當日經送醫
    診斷患有「非物質或生理狀況所致之精神病」等情，有奇美
    醫療財團法人奇美醫院、臺南市立醫院診斷證明書在卷（見
    本院卷第39-41頁）可佐。並參照上開說明，保護令設計之
    目的，乃是法律針對家庭暴力之被害人，於其遭受加害人虐
    待或威嚇等危險時，用以禁止加害者繼續施暴之緊急救濟程
    序。從而，相對人固有對被害人實施傷害之行為，但審酌相
    對人現罹有「非物質或生理狀況所致之精神病」，相對人既
    罹有精神疾患，則其所為前揭暴力行為是否屬家庭暴力防治
    法所欲防治之家庭暴力，尚非無疑，本院綜合前開事證，認
    為依前揭診斷證明書及本件調查證據之結果，縱相對人曾對
    被害人施以家庭暴力行為，然此係因相對人在罹有嚴重精神
    疾病且受外在刺激影響之情況下所為一時性過激反應，要非
    相對人欲以暴力手段建立對被害人之控制力或權力，即不能
    認屬家庭暴力防治法所規範之虐待或精神上、身體上之不法
    侵害行為。
五、綜上所述，聲請人不能證明被害人有遭相對人實施家庭暴力
    ，且有繼續遭相對人不法侵害之危險，依上開法律規定及說
    明，本件聲請為無理由，應予駁回。惟倘日後仍有家庭暴力
    行為之發生，聲請人自得檢具相關事證，另行提出民事保護
    令之聲請，附此敘明。
六、依家庭暴力防治法第20條第1 項，家事事件法第97條，非訟
    事件法第2l條第2 項，民事訴訟法第78條，裁定如主文。
中　　華　　民　　國　　111 　年　　11　　月　　17　　日
                  家事法庭  法  官  陳文欽
以上正本係照原本做成。
本院前所核發之111年度司緊家護字第14號民事緊急保護令，自
本裁定確定時起失其效力。
如對本裁定抗告須於裁定送達後10日內向本院提出抗告狀。
中　　華　　民　　國　　111 　年　　11　　月　　17　　日
                            書記官  易佩雯